臺灣雲林地方法院刑事判決
111年度訴字第456號
公  訴  人  臺灣雲林地方檢察署檢察官
被      告  郭庭瑋


上列被告因違反廢棄物清理法案件，經檢察官提起公訴（110年
度偵字第8553號），被告於準備程序進行中，就被訴事實為有罪
之陳述，本院合議庭裁定由受命法官獨任行簡式審判程序審理，
判決如下：
    主  文
郭庭瑋共同犯廢棄物清理法第四十六條第四款前段之非法清理廢
棄物罪，處有期徒刑陸月，如易科罰金，以新臺幣壹仟元折算壹
日。緩刑貳年，並應於本判決確定之日起陸個月內，向公庫支付
新臺幣貳萬元。
    事  實
一、郭庭瑋明知未依廢棄物清理法第41條第1項規定向直轄市、
    縣（市）主管機關或中央主管機關委託之機關申請核發公民
    營廢棄物清除處理機構許可文件，不得從事廢棄物清除業務
    ，竟與某真實年籍、姓名不詳之成年男子（下稱甲男），共
    同基於非法清理廢棄物之犯意聯絡，由郭庭瑋於民國110年9
    月27日16、17時許，駕駛車牌號碼000-0000號營業貨運之曳
    引車（附掛車牌號碼000-0000號之營業半拖車，下稱上開車
    輛），前往金達誠企業有限公司位於新北市○○區○○街00○0號
    之處理場內，見有一批尚未處理、含有廢木材、廢保麗龍、
    廢塑膠等事業廢棄物（下稱上開事業廢棄物）堆放在該處，
    遂與在場之甲男談妥，以每車次新臺幣（下同）2萬元之代
    價，載運上開事業廢棄物1車（約50噸），並於同日20時許
    ，郭庭瑋駕駛上開車輛載運上開事業廢棄物，自其位於桃園
    市之住處起駛後沿台61線快速道路南下，欲尋找傾倒上開事
    業廢棄物之地點，迨郭庭瑋駕車行經臺中市清水區路段時，
    持無線電話收聽某頻道後，得知不知情之林明宏位於雲林縣
    ○○鄉○○段00地號之土地（下稱本案土地）可傾倒上開事業廢
    棄物，遂於110年9月28日凌晨零時35分許，郭庭瑋駕駛上開
    車輛將上開事業廢棄物傾倒在本案土地上。嗣警獲報會同雲
    林縣環境保護局人員前往本案土地稽查，並調閱現場監視器
    錄影畫面後，始循線查悉上情。二、案經雲林縣警察局臺西
    分局報告臺灣雲林地方檢察署檢察官偵查起訴。
    理  由
一、認定犯罪事實所憑之證據及理由
　　上開犯罪事實，業據被告於偵訊及審判中坦承不諱(偵卷第1
    52頁至第54頁、本院卷第33頁、第42頁)，並經證人即本案
    土地地主林明宏於警詢、證人即雲林縣環境保護局承辦人員
    王佳揚於偵查中證述明確（警卷第9頁至第10頁、偵卷第51
    頁至第52頁），且有雲林縣環境保護局110年9月28日（雲環
    稽0000000）、110年10月1日（雲環稽0000000）環境稽查工
    作紀錄各1份（警卷第13頁、第14頁）、車牌號碼000-0000
    號營業貨運曳引車、車牌號碼000-0000號營業半拖車車輛詳
    細資料報表各1份（警卷第15頁、第16頁）、現場監視器錄
    影畫面翻拍照片15張、現場照片3 張（警卷第19頁至第23頁
    ）、被告持用門號0000000000號之使用者資料、雙向通聯及
    上網歷程各1份（偵卷第25頁至第34頁、第99頁）、GOOGLE
    地圖擷圖資料1份（偵卷第101頁）、雲林縣警察局臺西分局
    麥寮分駐所受理各類案件紀錄表、受（處）理案件證明單各
    1份（警卷第17頁、第18頁）、本院110年聲調字第92號通信
    調取票1份（偵卷第23頁）及雲林縣環境保護局111年7月15
    日雲環衛字第1111020939號函1份（偵卷第203頁）在卷可稽
    ，足認被告之自白與事實相符，可信為真實。本案事證明確
    ，被告犯行堪以認定，應依法論科。
二、論罪科刑之理由　
　㈠廢棄物清理法第46條第4款規定之犯罪構成要件行為，有「貯
    存」、「清除」及「處理」三者，其中「貯存」指一般廢棄
    物於回收、清除、處理前，放置於特定地點或貯存容器、設
    施內之行為。「清除」則包括收集、清運（以人力、清運機
    具將一般廢棄物自產生源運輸至處理場（廠）之行為）及轉
    運（指以清運機具將一般廢棄物自產生源運輸至轉運設施或
    自轉運設施運輸至中間處理或最終處置設施之行為）。「處
    理」則包含：①中間處理：指一般廢棄物在最終處置或再利
    用前，以物理、化學、生物、熱處理、堆肥或其他處理方法
    ，變更其物理、化學、生物特性或成分，達成分離、中和、
    減量、減積、去毒、無害化或安定之行為；②最終處置：指
    將一般廢棄物以安定掩埋、衛生掩埋、封閉掩埋或海洋棄置
    之行為；③再利用：指將一般廢棄物經物理、化學或生物等
    程序後做為材料、燃料、肥料、飼料、填料、土壤改良或其
    他經中央主管機關會商中央目的事業主管機關認定之用途行
    為。又廢棄物之運輸屬「清除行為」，廢棄物之傾倒則屬「
    處理行為」（最高法院106年台上字第3834號判決意旨參照
    ）。查被告未領有廢棄物清除處理許可文件，仍於收受一般
    事業廢棄物後，將上開事業廢棄物載運至本案土地傾倒，係
    屬廢棄物清除、處理行為。
　㈡核被告所為，係犯廢棄物清理法第46條第4款前段之非法清理
    廢棄物罪。　
　㈢被告與甲男間就上開犯罪之實施，有犯意聯絡及行為分擔，
    為共同正犯。　
　㈣刑法第59條規定：「犯罪之情狀顯可憫恕，認科以最低度刑
    仍嫌過重者，得酌量減輕其刑。」又廢棄物清理法第46條第
    4款前段之非法清理廢棄物罪之法定刑為「1年以上5年以下
    有期徒刑，得併科新臺幣1,500萬元以下罰金」，然同為未
    依該法第41條第1項規定領有廢棄物清除、處理許可文件，
    從事廢棄物清除、處理，或未依廢棄物清除、處理許可文件
    內容清除、處理廢棄物之行為人，其原因動機不一，犯罪情
    節未必盡同，所造成危害社會之程度亦屬有異，法律科處此
    類犯罪，所設之法定最低本刑卻同為必須監禁1年以上之有
    期徒刑，不可謂不重。於此情形，倘依其情狀處以相當之刑
    ，即足以懲儆，並可達防衛社會之目的者，自非不可依客觀
    之犯行與主觀之惡性二者加以考量其情狀，是否有可憫恕之
    處，適用刑法第59條之規定酌量減輕其刑，期使個案裁判之
    量刑，能斟酌至當，符合比例原則。查被告前無違反廢棄物
    清理法之前案紀錄，有臺灣高等法院被告前案紀錄表1份在
    卷可稽，本案傾倒次數僅此1次，所傾倒之廢棄物為一般事
    業廢棄物，對環境污染影響尚非嚴重，另犯後坦承犯行，且
    上開廢棄物已經清除處理完畢乙情，有前開雲林環保局111
    年7月15日雲環衛字第1111020939號函文1紙在卷可證，堪信
    被告具有悔意。依被告客觀之犯行與主觀之惡性二者加以考
    量，本院認客觀上尚足以引起社會上一般人之同情，顯有堪
    資憫恕之處，縱處以法定最低刑度猶嫌過重，爰依刑法第59
    條之規定，酌量減輕其刑。
　㈤爰審酌被告非法從事廢棄物清理業務，將一般事業廢棄物隨
    意載運、傾倒，對環境、國民健康造成危害，所為不該。另
    衡及被告犯後坦承犯行，本案廢棄物數量、目前已清理完畢
    等情節，再參以被告自陳高中畢業，已婚，從事砂石車司機
    ，育有5名子女等一切情狀，量處如主文所示之刑，並諭知
    易科罰金之折算標準。
  ㈥被告有過失致死之前案紀錄，經檢察官緩起訴處分確定，業
    已期滿等情，有臺灣高等法院被告前案紀錄表1份在卷可參(
    本院卷第7頁至第9頁)，其因法律觀念欠佳，一時失慮，致
    觸犯本案犯行，事後已坦承犯行，合法清理本案廢棄物完畢
    ，尚見悔意，經此偵審程序及刑之宣告，當知所警惕，應無
    再犯之虞，本院認被告所宣告之刑以暫不執行為適當，且為
    使被告有所警惕，避免再犯，爰依刑法第74條第1項第1款、
    第2項第4款規定，宣告緩刑2年，並命被告應於本判決確定
    之日起6個月內，向公庫支付新臺幣2萬元。
三、被告因本案受有2萬元之報酬(偵卷第198頁)，足認為被告本
    案犯罪所得，本應依刑法第38條之1第1項前段規定宣告沒收
    ，惟被告案發後將現場廢棄物清理完畢，被告所支付費用當
    數倍於犯罪所得，實際上已不再保有本案犯罪原本節省清理
    本案廢棄物費用之利益，本院認為再予宣告沒收或追徵其犯
    罪所得價額有過苛之虞，亦欠缺刑法上之重要性，是依刑法
    第38條之2第2項規定，不予宣告沒收或追徵。
據上論斷，應依刑事訴訟法第273條之1第1項、第299條第1項前
段，判決如主文。　　
本案經檢察官王宥棠提起公訴，檢察官黃立宇到庭執行職務。
中　　華　　民　　國　　111 　年　　9 　　月　　28　　日
                  刑事第四庭  法  官   吳昆璋
以上正本證明與原本無異。
如不服本判決應於收受送達後20日內向本院提出上訴書狀，並應
敘述具體理由。其未敘述上訴理由者，應於上訴期間屆滿後20日
內向本院補提理由書(均須按他造當事人之人數附繕本)「切勿逕
送上級法院」。
                              書記官   詹惠如
中　　華　　民　　國　　111 　年　　9 　　月　　28　　日
附錄本案論罪科刑法條全文：
廢棄物清理法第46條
有下列情形之一者，處1年以上5年以下有期徒刑，得併科新臺幣
1千5百萬元以下罰金：
一、任意棄置有害事業廢棄物。
二、事業負責人或相關人員未依本法規定之方式貯存、清除、處
    理或再利用廢棄物，致污染環境。
三、未經主管機關許可，提供土地回填、堆置廢棄物。
四、未依第41條第1項規定領有廢棄物清除、處理許可文件，從
    事廢棄物貯存、清除、處理，或未依廢棄物清除、處理許可
    文件內容貯存、清除、處理廢棄物。
五、執行機關之人員委託未取得許可文件之業者，清除、處理一
    般廢棄物者；或明知受託人非法清除、處理而仍委託。
六、公民營廢棄物處理機構負責人或相關人員、或執行機關之人
    員未處理廢棄物，開具虛偽證明。